【裁判字號】    98,監,289
【裁判日期】    990118
【裁判案由】    指定監護人
【裁判全文】
臺灣臺北地方法院民事裁定               98年度監字第289號
聲  請  人  丙○○
相  對  人  乙○○○
關  係  人  甲○○
上列當事人聲請選定禁治產人監護人事件，本院裁定如下：
    主    文
選定丙○○為禁治產人乙○○○（女，民國○○○年○月○○○
日生，身分證統一編號：Ｚ000000000號）之監護人。
指定甲○○（女，民國○○○年○月○○○日生，身分證統一編
號：Ｚ000000000號）為會同開具財產清冊之人。
聲請程序費用新臺幣壹仟元由聲請人負擔。
    理    由
一、按監護宣告之人應置監護人；法院為監護之宣告時，應依職
    權就配偶、四親等內之親屬、最近一年有同居事實之其他親
    屬、主管機關、社會福利機構或其他適當之人選定一人或數
    人為監護人，並同時指定會同開具財產清冊之人。法院為前
    項選定及指定前，得命主管機關或社會福利機構進行訪視，
    提出調查報告及建議。監護之聲請人或利害關係人亦得提出
    相關資料或證據，供法院斟酌；法院選定監護人時，應依受
    監護宣告之人之最佳利益，優先考量受監護宣告之人之意見
    ，審酌一切情狀，並注意下列事項：(一)受監護宣告之人之身
    心狀態與生活及財產狀況。(二)受監護宣告之人與其配偶、子
    女或其他共同生活之人間之情感狀況。(三)監護人之職業、經
    歷、意見及其與受監護宣告之人之利害關係。(四)法人為監護
    人時，其事業之種類與內容，法人及其代表人與受監護宣告
    之人之利害關係，民法第一千一百十條、第一千一百十一條
    、第一千一百十一條之一分別定有明文。
二、本件聲請意旨略以：聲請人為相對人即禁治產人乙○○○之
    長子，乙○○○業經本院於民國九十八年十月七日以九十八
    年度禁字第二三七號民事裁定宣告為禁治產人，爰依法聲請
    選任聲請人為禁治產人乙○○○之監護人，並指定關係人甲○○為會同開具財產清冊之人等語。
三、經查：(一)聲請人主張之事實，業據提出戶籍謄本二份、本院
    九十八年度禁字第二三七號民事裁定影本為證，復經本院依
    職權調閱本院九十八年度禁字第二三七號、九十八年度監字
    第二五九號民事卷宗查核屬實；(二)本院函請臺北縣政府社會
    局進行訪視，訪視結果指出：(1)就支持系統而言：自乙○○○一氧化碳中毒意外發生迄今已十年，都是聲請人夫妻在照
    顧乙○○○，也負擔醫療、安置及其他相關費用，聲請人夫
    妻兩人能相互信任及支持，讓乙○○○獲得良好的照顧；(2)
    就家庭動力方面而言：據社工觀察，聲請人夫妻提到乙○○○時，都認為是為人子與為人媳婦應盡之義務，未有任何抱
    怨與不滿的情緒。聲請人的兩名女兒去年也相繼畢業開始上
    班，雖然薪資都僅有二萬多元，但是每月都給聲請人夫妻一
    萬元協助支應相對人之費用；(3)就監護能力及照顧計畫之可
    行性而言：聲請人夫妻已持續照顧乙○○○十多年，雖然相
    關醫療及養護費用起初聲請人姐姐甲○○也會協助，後來經
    濟不堪負荷即停止，而乙○○○配偶之退休金也支應過一陣
    子，但後來全部都是聲請人夫妻完全負擔，乙○○○安置機
    構之安排，也是由聲請人夫妻與甲○○共同討論決定，將乙○○○安置在聲請人居住所之附近，以方便就近照顧，評估
    聲請人具監護能力且照顧計畫尚稱周全；(4)就指定會同開具
    財產清冊之人而言：聲請人表示其配偶林秀鳳長期照顧乙○○○無微不至，是家屬們所共同信賴之對象，且林秀鳳有能
    力並願意配合，指定其為會同開具財產清冊之人應屬可行；
    (5)建議：自上述與聲請人夫妻的訪談內容中，可以瞭解他們
    對於乙○○○之照顧十年來奉獻心力及金錢亦無怨言，善盡
    為人子與媳婦奉養之義務。相對人配偶去世後僅剩中坡南路
    之房子尚未處置，而聲請人姐姐甲○○也表明乙○○○這麼
    多年照顧費用是聲請人所負擔的，因此願將房子過戶給聲請
    人。由此可知，聲請人與甲○○間已有共識，並能相互信任
    及支持。是故，為相對人最佳利益考量，評估相對人由聲請
    人監護是為恰當。而林秀鳳長期照顧相對人無微不至，是家
    屬們所共同信賴之對象，且林秀鳳有能力並願意配合，指定
    其為會同開具財產清冊之人應屬可行等語（參見九十九年一
    月七日北市社工字第○九八四五九○七五○○號函檢附之臺
    北市政府社會局監護宣告及相關事項訪查評估報告書）；(三)
    本院依民法第一千一百十一條、第一千一百十一條之一規定
    ，參酌聲請人聲請意旨及前揭臺北市政府社會局訪視報告書
    內容，認由聲請人丙○○擔任禁治產人乙○○○之監護人為
    適當，至於會同開具財產清冊之人，考量甲○○為相對人子
    女，由其擔任應較媳婦立場之林秀鳳更為適當，聲請人亦係
    作此聲請，故選定由丙○○擔任禁治產人乙○○○之監護人
    ，甲○○為會同開具財產清冊之人
四、爰裁定如主文。
中    華    民    國    99    年    1     月    18    日
                          家事法庭法  官  文衍正
以上為正本係照原本作成
如對本裁定抗告須於裁定送達後10日內向本院提出抗告狀，並繳
納抗告費新臺幣1,000元。
中    華    民    國    99    年    1     月    18    日
                                  書記官  陳俐妙

司法院資訊處製作；財團法人民間司法改革基金會備份。
